【裁判字號】    98,上訴,3151
【裁判日期】    980812
【裁判案由】    毒品危害防制條例
【裁判全文】
臺灣高等法院刑事判決                98年度上訴字第3151號
上  訴  人
即  被  告  甲○○
上列上訴人即被告因違反毒品危害防制條例案件，不服臺灣士林
地方法院98年度訴緝字第36、37號，中華民國98年6 月23日第一
審判決（起訴案號：臺灣士林地方法院檢察署96年度毒偵字第11
04號、第1881號），提起上訴，本院判決如下：
    主  文
上訴駁回。
    理  由
一、按不服地方法院之第一審判決而上訴者，應向管轄第二審之
    高等法院為之。上訴書狀應敘述具體理由，上訴書狀未敘述
    上訴理由者，應於上訴期間屆滿後20日內補提理由書於原審
    法院，逾期未補提者，原審法院應定期間先命補正；第二審
    法院認為上訴書狀未敘述理由或上訴有第362 條前段之情形
    者，應以判決駁回之，但其情形可以補正而未經原審法院命
    其補正者，審判長應定期間先命補正，刑事訴訟法第361 條
    、第367 條，分別定有明文。所謂上訴書狀應敘述具體理由
    ，必係依據卷內既有訴訟資料或提出新事證，指摘或表明第
    一審判決有何採證認事、用法或量刑等足以影響判決本旨之
    不當或違法，而構成應予撤銷之具體事由，始克當之（例如
    ：依憑證據法則具體指出所採證據何以不具證據能力，或依
    憑卷證資料，明確指出所為證據證明力之判斷如何違背經驗
    、論理法則）；倘僅泛言原判決認定事實錯誤、違背法令、
    量刑失之過重或輕縱，而未依上揭意旨指出具體事由，或形
    式上雖已指出具體事由，然該事由縱使屬實，亦不足以認為
    原判決有何不當或違法者（例如：對不具有調查必要性之證
    據，法院未依聲請調查亦未說明理由，或援用證據不當，但
    除去該證據仍應為同一事實之認定），皆難謂係具體理由，
    俾與第二審上訴制度旨在請求第二審法院撤銷、變更第一審
    不當或違法之判決，以實現個案救濟之立法目的相契合，並
    節制濫行上訴（最高法院97年度臺上字第892 號判決參照）
    。是以上訴人之上訴書狀或補提之上訴理由書，雖有敘述上
    訴理由，惟並未具體敘述第一審判決有上述違法、不當情形
    ，即與未敘述具體理由無異，其所為上訴，即不符合上訴之
    法定要件。
二、經查，本件原審適用簡式審判程序，並以上訴人即被告甲○
    ○（簡稱被告）於偵審時之自白、臺灣尖端先進生技醫藥股
    份有限公司民國（下同）96年5 月23日及96年9 月7 日濫用
    藥物檢驗報告、扣案之第一級毒品海洛因1 包及海洛因殘渣
    袋1 只（合計淨重0.07公克）、第一級毒品海洛因1 包（驗
    餘淨重0.0771公克）、法務部調查局96年7 月24日調科壹字
    第09623057000 號鑑定書、交通部民用航空局96年9 月13日
    航藥鑑字第0961459 號鑑定書等為據，認定被告分別於96年
    5 月17日9 時許，在臺北市○○區○○路118 巷21號2 樓住
    處，以針筒注射方式，施用第一級毒品海洛因，於同年8 月
    27日上午11時許，在上開住處，以針筒注射方式，施用第一
    級毒品海洛因，於同年8 月27日下午3 時20分許採尿往前回
    溯4 日內之某時（不含滯留警局期間），在不詳地點，以不
    詳方式施用第二級毒品甲基安非他命，確有施用第一級毒品
    2 次、第二級毒品1 次之犯行，並為累犯，另審酌被告曾有
    施用毒品之前科，且經觀察勒戒及強制戒治程序，仍無法戒
    除，復又觸犯本件犯行，顯示其無戒絕之決心，又其施用毒
    品傷害自身健康，未直接危害他人，犯後坦承犯行，態度尚
    屬良好等一切情狀，分別量處有期徒刑10月、10月、6 月，
    並定其應執行之刑為有期徒刑2 年，復說明扣案之第一級毒
    品海洛因1 包暨海洛因殘渣袋1 只（合計淨重0.07公克），
    以及扣案之第一級毒品海洛因1 包（驗餘淨重0.0771公克）
    ，均應依毒品危害防制條例第18條第1 項前段宣告沒收銷燬
    ，包裝海洛因之空塑膠包裝袋3 只，以及注射針筒1 支、杓
    子1 支，均為被告所有供施用上開毒品之工具，均依法宣告
    沒收等情，均已詳敘其所憑證據、認定理由及量刑依據，從
    形式上觀察並無任何採證認事、用法或量刑之不當或違法。
    被告收受判決後提起本件第二審上訴，其上訴理由僅泛稱：
    現行毒品危害防制政策係將施用毒品者認定屬病患性犯人，
    對於初犯或經觀察、勒戒、強制戒治執行完畢釋放後5 年後
    再犯者，均施以上揭治療程序，以期自新及戒除毒癮；近來
    司法革新已將施用毒品者納入緩起訴之列，並配合美沙冬替
    代療法，立法院亦通過認應給予每位施用毒品者有一次替代
    療法換取緩起訴之機會；被告施用毒品之動機皆為減輕手殘
    骨折之痛苦，現既有美沙冬替代療法，即能袪除犯罪誘因，
    被告殊無可能再犯施用毒品之犯行，爰請審酌被告於偵審時
    均坦承犯行，且年事已高，惠予從輕量刑等語。惟按量刑之
    輕重本屬法院依職權裁量之事項，原審判決分別量處被告有
    期徒刑10月、10月、6 月，並定應執行刑為有期徒刑2 年，
    已審酌被告曾有施用毒品之前科，且經觀察勒戒及強制戒治
    程序，仍無法戒除，復又觸犯本件犯行，顯示其無戒絕之決
    心，又其施用毒品傷害自身健康，未直接危害他人，犯後坦
    承犯行，態度尚屬良好等一切情狀，並未逾越職權，亦未違
    反比例原則，核被告之上訴意旨，並未依據卷內既有訴訟資
    料或提出新事證，指摘或表明第一審判決有何採證認事、用
    法或量刑等足以影響判決本旨之不當或違法，要難謂其上訴
    書狀已經敘述具體理由，揆諸上開規定及說明，本件上訴顯
    無具體理由而不合法定程式，應予駁回，並不經言詞辯論為
    之。
三、據上論斷，應依刑事訴訟法第367 條前段、第372 條，判決
    如主文。
中    華    民    國    98    年    8    月    12    日
                  刑事第二十庭審判長法  官  楊貴雄
                                    法  官  林銓正
                                    法  官  鄧振球
以上正本證明與原本無異。
如不服本判決，應於收受送達後10日內向本院提出上訴書狀，其
未敘述上訴之理由者並得於提起上訴後10日內向本院補提理由書
（均須按他造當事人之人數附繕本）「切勿逕送上級法院」。
                                    書記官  劉有志
中    華    民    國    98    年    8     月    14    日


司法院資訊處製作；財團法人民間司法改革基金會備份。
